【裁判字號】    92,訴,513
【裁判日期】    921211
【裁判案由】    強盜
【裁判全文】
臺灣新竹地方法院刑事判決                          九十二年度訴字第五一三號
    公  訴  人  臺灣新竹地方法院檢察署檢察官
    被      告  丁○○
    指定辯護人  本院公設辯護人甲○○
右列被告因強盜案件，經檢察官提起公訴（九十二年度偵字第四四四九號），本院判
決如左‥
    主  文
丁○○竊盜，處有期徒刑陸月，如易科罰金，以參佰元折算壹日。
    事  實
一、丁○○意圖為自己不法之所有，於民國九十二年八月三十一日晚上八時四十分許
    ，在新竹市○區○○路三四五號全虹通訊行內，藉詞選購行動電話，要求該店店
    員丙○○取出其所指定之二支行動電話交付予其檢視、比較，並要求丙○○電詢
    該店店長有無優惠手機，趁丙○○至櫃檯最內側離丁○○檢視行動電話處約二公
    尺距離之市內電話放置處，轉身接打電話而無法見到櫃檯前方丁○○舉止之際，
    將其中一支ＰＩＯＮ牌Ｑ八○型行動電話（序號：ＩＭＥＺ000000000
    000000，價值新臺幣一萬三千九百元）藏置於其所著褲袋內，待丙○○接
    完電話返回時，將其中一支行動電話歸還丙○○，並佯稱丙○○僅拿一支行動電
    話予其檢視，隨即趁機攜帶前開藏置於褲袋內之行動電話步出店外，沿新竹市○○路往竹蓮街方向逃逸，經丙○○察覺外出追躡及叫喊「搶劫」，鄰人乙○○聽
    聞後即騎乘機車協助追捕，至新竹市○○路三三五號前將丁○○制伏逮捕，取回
    遭竊行動電話並將丁○○送交獲報到場員警而查獲。
二、案經新竹市警察局第三分局報請臺灣新竹地方法院檢察署檢察官偵查起訴。
    理  由
一、按稱竊盜者，謂乘他人不知，以和平之手段，違背他人之意思，破壞原持有人對
    其持有物之持有支配關係，使其無法行使其對持有物之支配權與監督權，並進而
    建立一新的持有關係，而使自己或第三人成為該物之持有人，取得該物之支配管
    領力；又稱搶奪者，謂乘人不備或不及抗拒之際，以不法腕力，公然掠取他人之
    動產，置於自己實力支配下之行為；再者，刑法第三百二十九條準強盜罪之成立
    ，必以行為人犯竊盜或搶奪罪後，為防護贓物、脫免逮捕或湮滅罪證，而當場對
    於他人實施強暴、脅迫之行為，始足該當，換言之，若行為人並未對於被害人有
    積極之強暴、脅迫等攻擊行為，僅係消極的抵擋，尚與準強盜罪之構成要件有間
    ，自無從構成該罪，均合先敘明之。
二、訊據被告丁○○對於右揭犯罪事實，於警、偵訊及本院審理時均坦承不諱，核與
    證人即全虹通訊行店員丙○○證述被告如何趁其不知而竊取該支行動電話等情節
    大致相符，並有證人丙○○當庭繪製之全虹通訊行內櫃檯與電話位置圖及其所出
    具之贓證物品認領保管收據各乙紙附卷可佐，是被告係趁證人丙○○對非其緊密
    持有之行動電話無法察覺之際，將其所交付之二支行動電話，一支藏置於褲袋內
    ，另一支則交還證人丙○○，並告知僅拿出一支行動電話予其檢視等語，企圖以
    誤導之方式將上開行動電話置於自己實力支配之下而竊取之等情，洵堪認定。
三、至公訴人於蒞庭時主張被告上開拿取手機置於自己實力支配下之行為該當於刑法
    第三百二十五條第一項之搶奪罪等語。經查：證人丙○○於偵查中證述：「（遭
    搶經過？）丁○○到店內選購手機，我拿兩支給他看，我轉身去拿東西，再轉身
    時發現只剩一支在他手上，他將手上手機還我，我問他另一支在何處，他稱沒有
    拿，立即跑出店外。」、「（有無見他將手機放在何處？）沒有，我轉身時，僅
    看見他手從左褲口袋伸出，看見該口袋鼓鼓的。」等語（見偵查卷第二十九頁）
    ，並於本院行交互詰問時結證：「‧‧‧講電話時我沒有辦法看到被告的動作，
    ‧‧‧。」、「（你如何要求被告拿出手機？）我接完電話回來，就看到他手上
    拿著壹支手機，而被告藏另一支手機時，我沒有看到，但我有看到被告站起來的
    動作，而站起來時，手上沒有拿著手機，事後才想是當時被告把手機藏起來。」
    、「（妳接電話時有無一直看著被告？）有幾秒鐘沒有看到。」、「（何時發現
    只剩下一支手機？）接完電話回來時，才發現只剩下壹支手機，而被告左手低下
    去，接電話時沒注意。」等語，證人丙○○雖於本院審理時，經辯護人及檢察官
    行正、反詰問時，均答以有看到被告將本案遭竊之行動電話拿在手上並放得低低
    的，想要放進口袋裡面云云，惟經本院向證人丙○○再行確認究係有無注意被告
    將上開遭竊之行動電話藏起來的動作一問題時，證人丙○○先答有，後又改稱因
    事隔太久，忘記了等語，另參以證人丙○○證述其接打電話時，與被告之距離約
    兩公尺遠等語，佐以證人丙○○當庭繪製之現場圖互核以觀，該室內電話機係放
    置於店內之角落，且證人丙○○於接打電話時，被告係坐在櫃檯外之椅子上，衡
    情證人丙○○於側身接打電話時，實無法察覺被告已將上開遭竊之行動電話藏置
    於自己之褲袋內，並取得對於該行動電話之支配管領力，是證人丙○○於被告藏
    置該行動電話之時，係全然不知，而非不及防備或未及抗拒，公訴人上開主張，
    容有誤會。又本件距離案發時已近四月，證人丙○○至本院證述當日遭竊情節甚
    且有記憶模糊、前後不一之處，是故，至現場勘驗能否真實還原當日被告行竊經
    過，實值存疑，從而，公訴人聲請本院勘驗現場，核無必要，附此敘明。綜上所
    述，被告竊盜犯行足堪認定，應予依法論科。
四、核被告丁○○所為，係犯刑法第三百二十條第一項之竊盜罪。公訴意旨認被告於
    竊取行動電話得手後，遭證人丙○○、乙○○追趕，為脫免逮捕而與證人乙○○
    發生扭打，因認被告涉犯刑法第三百二十九條之準強盜罪。訊據被告堅詞否認有
    何準強盜犯行，辯稱：伊被乙○○追到時，被乙○○打到眼睛，伊就蹲著，但是
    伊還想爬起來逃跑，當時乙○○硬要抓住伊，乙○○的手去磨到地面，伊只有掙
    扎，沒有反手打乙○○等語。經查：
（一）被告於證人乙○○發現時，固已竊得上開行動電話並置於褲袋內，已如前述，
      惟依證人乙○○於本院行交互詰問時證述：「（請敘述事發當天經過？）我當
      天於隔壁機車行，我聽到丙○○喊搶劫，我就騎機車追過去，過去之後看到被
      告和陳小姐很近，我要保護她，我不知道她是否會發生危險，就先制止被告，
      被告看到我之後就準備過馬路要跑，我就抓住被告的衣服，他有反抗，要跑，
      就發生扭打，他只是要跑，沒有出手打我或出言恐嚇我，他就不想讓我抓。」
      、「（當時與被告如何拉扯？）我有抓住被告的手，他要掙脫要逃，沒有反手
      打我，我右手有瘀青，不知道如何受傷的，後來我把被告壓在地上。」、（如
      何與被告扭打？）就是被告要掙脫。」等語，互核與被告供述其竊得行動電話
      後逃逸，因被證人乙○○追捕，僅企圖掙脫證人乙○○之控制而欲脫逃，並未
      與證人乙○○發生扭打等情相一致，況被告若果係對證人乙○○施以強暴行為
      ，證人乙○○斷無可能不知其係如何受傷及僅受有右手腕挫傷瘀青之極輕微之
      傷害，證人乙○○之傷勢，應係追捕被告時，不慎所致，被告辯稱未施以強暴
      等情，應堪採信。
（二）證人丙○○雖於證人乙○○追捕被告並與之發生拉扯時始終在場，惟其並未見
      被告當時有做何動作一節，亦據證人丙○○於本院審理時結證在卷，另證人即
      獲報到場警員胡元鐘到達全虹通訊行後，雖見被告與證人乙○○均有受傷之情
      ，然此係因被告掙扎所致，已如前述，且證人胡元鐘並未親眼目睹被告被制伏
      之過程，是證人丙○○、胡元鐘之證詞，均不足以作為認定被告為圖脫免逮捕
      而施強暴脅迫之積極證據。
（三）雖被告與證人乙○○有發生拉扯之行為，然此係因證人乙○○欲逮捕被告，被
      告與之拉扯之目的在於掙脫證人乙○○之逮捕，以使脫逃而已，並未對於證人
      乙○○有其他強暴脅迫之攻擊行為，換言之，其僅係消極的抵擋，並未積極加
      以強暴，核與刑法第三百二十九條準強盜罪之構成要件尚屬不合，則被告自無
      成立刑法第三百二十九條準強盜罪可言，公訴意旨漏未斟酌上情，而認被告係
      犯刑法第三百二十九條之準強盜罪，容有未洽，惟其基本事實同一，本院自應
      予以審理，並變更起訴法條。
五、爰審酌被告正值年輕力壯，只因經濟困難即思以行竊手法獲取財物，並為圖賺取
    將行動電話轉售他人之利益，而謊稱購物並利用被害人轉身接電話而不知之際，
    趁機竊取行動電話，為鄰人追捕時，猶企圖脫逃，甚值非難，惟其並未施用強暴
    或脅迫手段，又被告以前開手段竊取行動電話，對被害人造成之損害，與對社會
    形成之危險尚非甚鉅，犯後亦坦承犯行願受刑事處罰，態度尚稱良善等一切情狀
    ，兼衡其最近五年未曾受有期徒刑以上刑之宣告與執行，此有臺灣新竹地方法院
    檢察署刑案資料查註紀錄表及臺灣高等法院被告全國前案紀錄表各一份附卷可參
    ，尚難謂有需給予長期自由刑以矯正偏差行為之必要，認公訴人具體求處有期徒
    刑二年六月，猶嫌過重，量處如主文所示之刑，並諭知易科罰金之折算標準。
據上論斷，應依刑事訴訟法第二百九十九條第一項前段、第三百條，刑法第三百二十
條第一項、第四十一條第一項，罰金罰鍰提高標準條例第一條前段、第二條，判決如
主文。
本案經檢察官戊○○到庭執行職務。
中      華      民      國      九十二      年    十二    月    十一    日
                                臺灣新竹地方法院刑事第四庭
                                    審判長  法  官  王  紋  瑩
                                            法  官  馮  俊  郎
                    法  官  蔡  欣  怡
右正本證明與原本無異。
如不服本判決，應於判決送達後十日內向本院提出上訴狀( 應附繕本 )，上訴於臺灣
高等法院。
                                            書記官  鄭  敏  郎
中      華      民      國      九十二      年    十二    月    十一    日
附錄本案論罪科刑法條：
刑法第三百二十條第一項
意圖為自己或第三人不法之所有，而竊取他人之動產者，為竊盜罪，處五年以下有期
徒刑、拘役或五百元以下罰金。


司法院資訊處製作；財團法人民間司法改革基金會備份。
